【裁判字號】    90,訴,867
【裁判日期】    901212
【裁判案由】    偽造文書等
【裁判全文】
臺灣彰化地方法院刑事判決                            九十年度訴字第八六七號
    公  訴  人  臺灣彰化地方法院檢察署檢察官
    被      告  乙○○
右列被告因偽造文書等案件，經檢察官提起公訴（九十年度偵字第三四一九號），本
院判決如左：
    主  文
乙○○連續行使偽造私文書，處有期徒刑壹年；又變造特許證，足以生損害於公眾及
他人，處有期徒刑貳月。應執行有期徒刑壹年，緩刑貳年，緩刑期內付保護管束。
偽造於信用卡簽帳單（包括顧客存根聯及特約商店存根聯）、服務申請書及軍公教經
銷團購案契約書上「甲○○」之署押均沒收。
    事  實
一、乙○○因失業缺錢花用，於民國九十年三月九日下午十時許，在彰化縣員林鎮○
    ○街稅捐稽徵處前，見甲○○所有之黑色皮夾一只（內有現金新台幣六百元、甲
    ○○之國民身分證、汽車駕駛執照、機車駕駛執照、富邦商業銀行信用卡、遠東
    國際商業銀行信用卡、世華銀行信用卡、大村鄉農會提款卡、世華銀行提款卡各
    一張、台中商業銀行信用卡二張）遺失於該處，竟意圖為自己不法之所有，予以
    拾取後侵占入己。旋將現金花用殆盡，並基於偽造私文書及詐欺之概括犯意，先
    於翌日（即九十年三月十日）持上開侵占所得之信用卡，分別至附表所示之加油
    站、商店，向各該加油站之加油員、商店之店員，加油、購買商品，其花用之金
    額各如附表所示，並以複寫方式分別在信用卡簽帳單顧客存根聯、特約商店存根
    聯上顧客簽名欄處，偽簽甲○○之姓名，而偽造甲○○之簽帳單後，將偽造之簽
    帳單商店存根聯交還上述加油站之加油員、商店之店員，足以生損害於甲○○，
    且致上開加油員、店員陷於錯誤，而為之加油、交付商品。次於九十年四月二十
    七日，持甲○○之國民身分證，冒用甲○○之姓名，至彰化縣員林鎮東信電訊股
    份有限公司（下簡稱東信電訊公司）之經銷商長友商行有限公司，申購行動電話
    ，並在其填寫後交還之服務申請書及軍公教經銷團購案契約書上偽簽甲○○之姓
    名，偽造上開私文書，足以生損害於甲○○，並使東信電訊公司之人員陷於錯誤
    ，同意出租0000000000號行動電話，且自同年四月二十八日起，至同年五月九日
    止，其使用上揭行動電話時，為其撥接服務，金額合計新台幣七百五十一元，而
    得財產上不法利益。又另基於變造特種文書之犯意，於九十年四月二十七日之後
    ，至同年五月十日之間，在彰化縣埔心鄉○○路四五號其住處，將前揭甲○○之
    國民身分證、汽車駕駛執照上甲○○之照片，換貼為自己之照片，變造國民身分
    證及汽車駕駛執照各一張，足以生損害於甲○○及戶政機關、監理機關對於身分
    證、駕駛執照管理之正確性。嗣因甲○○報警，乙○○因而於九十年五月十日上
    午十一時四十分許，為警循線在其上開住處當場查獲，並扣得前揭變造之國民身
    分證、汽車駕駛執照各一張。
二、案經彰化縣警察局員林分局報由台灣彰化地方法院檢察署檢察官偵查起訴。
    理  由
一、右揭事實，除變造國民身分證及汽車駕駛執照之時間外，業據被告供承明白，並
    有變造之國民身分證、汽車駕駛執照、服務申請書、軍公教經銷團購案契約書、
    信用卡消費明細表、信用卡繳款通知單、繳費通知單及贓物認領保管單等件在卷
    可稽。被告於本院審理時雖供稱其變造國民身分證及汽車駕駛執照之時間為九十
    年三月十六日等語，然其於偵訊中已供稱用甲○○之國民身分證申請行動電話，
    係在國民身分證變造之前等語，且如其確在九十年三月十六日即變造身分證，將
    無從於同年四月二十七日持甲○○之身分證申請行動電話。是以，其變造國民身
    分證及汽車駕駛執照之時間，自在九十年四月二十七日之後，至同年五月十日之
    間。罪證明確，被告犯行堪予認定。
二、核被告所為，係犯刑法第三百三十七條之侵占遺失物罪、第三百三十九第一項之
    詐欺取財罪、同條第二項之詐欺得利罪、第二百十六條之行使第二百十條之偽造
    私文書罪及第二百十二條之變造特種文書罪。公訴意旨認被告詐欺東信電訊公司
    部分，係犯詐欺取財罪，尚有未洽，此部分起訴法條應予變更。被告於簽帳單、
    服務申請書及軍公教經銷團購案契約書上偽造甲○○署押之行為，係偽造簽帳單
    、服務申請書及軍公教經銷團購案契約書之部分行為，而偽造簽帳單、服務申請
    書及軍公教經銷團購案契約書之低度行為，又為行使偽造簽帳單、服務申請書及
    軍公教經銷團購案契約書之高度行為所吸收，均不另論罪。其行使偽造簽帳單之
    私文書罪與詐欺取財罪間，及行使偽造服務申請書及軍公教經銷團購案契約書之
    私文書罪與詐欺得利罪間，皆有方法、結果之牽連關係，應依牽連犯之規定，各
    從一重之行使偽造私文書罪處斷。其先後多次行使偽造私文書之犯行，時間緊接
    ，犯罪構成要件相同，顯係基於概括犯意反覆為之，應依刑法第五十六條連續犯
    之規定，以一罪論，並加重其刑。又其所犯侵占遺失物罪與行使偽造私文書罪間
    ，亦有方法、結果之牽連關係，應從一重之行使偽造私文書罪處斷。再者，被告
    所犯行使偽造私文書罪及變造特種文書罪，其犯意各別，行為互異，應分論併罰
    。公訴意旨認係牽連犯，尚有未合。另公訴意旨雖未敘及被告變造汽車駕駛執照
    之犯行，然因此部分與變造國民身分證之犯行，係同時同地為之，為想像競合犯
    之裁判上一罪關係，本院自得併予審判，附此敘明。爰審酌被告之素行，及其犯
    罪之動機、目的、手段、所生之危害並犯罪後之態度良好等一切情狀，所犯二罪
    ，各量處如主文所示之刑，並定其應執行之刑。查被告前未曾受有期徒刑以上刑
    之宣告，有台灣彰化地方法院檢察署刑案資料查註紀錄表足參，因一時失慮，初
    罹刑章，經此教訓，當知警惕，信無再犯之虞，本院認其刑之宣告以暫不執行為
    適當，因宣告緩刑二年，並於緩刑期內付保護管束，以啟自新。偽造於信用卡簽
    帳單（包括顧客存根聯及特約商店存根聯）、服務申請書及軍公教經銷團購案契
    約書上「甲○○」之署押，均應依刑法第二百十九條之規定，併予宣告沒收。
三、公訴意旨另以被告於九十年四月二十七日，持變造之國民身分證，向東信電訊公
    司申購行動電話，因認被告涉犯刑法第二百十六條之行使二百十二條之罪。然如
    前所述，被告係持甲○○之國民身分證申購行動電話，此觀本院調取之服務申請
    書上所附甲○○之國民身分證甚明，是被告並無行使變造之國民身分證之犯行。
    此部分公訴事實，本應為無罪之諭知。然因與被告變造國民身分證犯行，為實質
    一罪之關係，爰不另為無罪之諭知。
據上論斷，應依刑事訴訟法第二百九十九條第一項前段、第三百條，刑法第五十六條
、第五十五條、第三百三十七條、第二百十六條、第二百十條、第三百三十九條第一
項、第二項、第二百十二條、第五十一條第五款、第七十四條第一款、第九十三條第
一項、第二百十九條，罰金罰鍰提高標準條例第一條前段，判決如主文。
中      華      民      國    九十      年     十二     月     十二     日
                                臺灣彰化地方法院刑事第三庭
                                    法      官
    附  表
┌──┬────────────┬───────────┬──────────┐
│編號│  花用之地點            │所使用之信用卡        │花用之金額（新台幣）│
├──┼────────────┼───────────┼──────────┤
│一  │礦太加油站有限公司      │台中商業銀行信用卡    │一千一百四十元      │
├──┼────────────┼───────────┼──────────┤
│二  │千暉愛買股份有限公司    │富邦商業銀行信用卡    │五千五百八十八元    │
├──┼────────────┼───────────┼──────────┤
│三  │千暉愛買股份有限公司    │富邦商業銀行信用卡    │二千七百元          │
├──┼────────────┼───────────┼──────────┤
│四  │永盟通信工程有限公司    │遠東國際商業銀行信用卡│六千元              │
├──┼────────────┼───────────┼──────────┤
│五  │互盛股份有限公司        │遠東國際商業銀行信用卡│四千六百元          │
├──┼────────────┼───────────┼──────────┤
│六  │礦太加油站有限公司      │遠東國際商業銀行信用卡│五十元              │
├──┼────────────┼───────────┼──────────┤
│七  │千暉愛買股份有限公司    │遠東國際商業銀行信用卡│二千八百九十一元    │
├──┼────────────┼───────────┼──────────┤
│八  │源豐超市實業股份有限公司│遠東國際商業銀行信用卡│一百六十七元        │
└──┴────────────┴───────────┴──────────┘
右正本證明與原本無異。
如不服本判決，應於判決送達後十日內，向本院提出上訴狀( 須附繕本 )。
                                      法院書記官  王宣雄
中      華      民      國      九十      年      十二      月    七    日


司法院資訊處製作；財團法人民間司法改革基金會備份。
